最高法院刑事判決　　　　　　　　　　　　　　　九十三年度台上字第六六四九號
　　上　訴　人　乙○○
　　　　　　　　甲○○
右上訴人等因業務過失致人於死案件，不服臺灣高等法院中華民國九十一年一月十七
日第二審判決（九十年度上訴字第三七七六號，起訴案號：臺灣板橋地方法院八十九
年度偵字第一九六三三號、九十年度偵字第四七七四號「原判決漏載九十年度偵字第
四七七四號」），提起上訴，本院判決如左：
    主  文
上訴駁回。
    理  由
一、乙○○部分：
按刑事訴訟法第三百七十七條規定，上訴於第三審法院，非以判決違背法令為理由，
不得為之。是提起第三審上訴，應以原判決違背法令為理由，係屬法定要件。如果上
訴理由狀並未依據卷內訴訟資料，具體指摘原判決不適用何種法則或如何適用不當，
或所指摘原判決違法情事，顯與法律規定得為第三審上訴理由之違法情形，不相適合
時，均應認其上訴為違背法律上之程式，予以駁回。本件原判決撤銷第一審科刑判決
，改判仍依想像競合犯，從一重論處上訴人乙○○從事業務之人，因業務上之過失致
人於死罪刑（處有期徒刑四月，如易科罰金，以三百元折算一日）。乙○○對原判決
關於業務過失致人於死部分之上訴意旨略稱：（一）證人林聰偉於原審證稱：「如果
有裝設自動電擊防止裝置，一般的話會降到二十五伏特以下」、「至於幾伏特會電死
人，要視電壓及電流狀況而定」、「（問：是否二十五伏特以下的電壓就不會電死人
﹖）必須視電阻而定」、「勞工法並沒有規定一定要降到二十五伏特以下，我是根據
勞動訓練班的講義，載明有該裝置沒有負載時二次電壓會自動降到二十五伏特以下」
，則其證述，尚不足以證明致死之電壓究係若干，且二十五伏特之低電壓亦非絕無致
人於死之可能，從而在交流電焊機上裝設自動電擊防止裝置後，在二次無負載時，縱
令電壓降至二十五伏特，但觸及時能否確保無致命之虞，仍屬未定，則加裝上開防止
裝置後，顯非必然可以防止觸電造成之死亡結果發生，是以違反加裝自動防止電擊裝
置之規定，僅係單純違反行政法上之義務，與被害人陳樹苡觸電致死間並無相當因果
關係。林聰偉上開證言，顯屬對乙○○有利之證據，原判決未說明不予採納之理由，
自屬理由不備。（二）乙○○於原審已具狀聲請調查電焊機未加裝自動電擊防止裝置
與因而觸電死亡間，於何情況，始具備相當因果關係，原審未加調查，復未說明無調
查必要之理由，有證據調查未盡之違法。（三）原判決認定乙○○之業務係：「森展
企業有限公司（下稱森展公司）副總經理兼林口廠廠長，就林口廠部分，須負監督及
安全維護之責，為從事機械設備製造修配業務之人」，則在電焊機上加裝自動電擊防
止裝置，並非乙○○之業務，僅係其執行業務時應遵守或注意之事項，依經驗法則，
除非係製造或販賣電焊機之業者或有附隨加裝自動電擊防止裝置之業務者，否則即難
令負業務過失致人於死罪責。況且在電焊機上加裝自動電擊防止裝置時，其行為即告
完成，並非以反覆加裝為目的，益足證加裝上開自動電擊防止裝置，並非乙○○之業
務，何來業務過失可言，原判決就乙○○涉犯者係業務過失乙事，未為任何說明，復
將在電焊機上加裝自動電擊防止裝置，誤認係從事機械設備製造修配業務範圍內之行
為，有理由不備及事實、理由矛盾之違背法令。（四）貨櫃是否屬於勞工安全衛生設
施規定第二百五十條所稱之機器設備，原審未調查釐清，有理由不備之違法等語。
惟查原判決依憑乙○○供認伊係森展公司副總經理兼林口廠廠長，被害人陳樹苡於林
口廠內持交流電焊機作業時，其所使用之交流電焊機並無自動電擊防止裝置等語、證
人呂偉新於偵查、第一審、林偉聰於第一審及原審之證言、卷附之現場相片六幀、臺
灣板橋地方法院檢察署勘驗筆錄、驗斷書、相驗屍體證明書各一紙、陳樹苡照片十二
張及行政院勞工委員會北區勞動檢查所民國八十九年九月四日台八十九勞北檢製字第
八九０九一九號函暨所附職業災害檢查報告書一份等證據資料，認定乙○○有其事實
欄所載之犯行，已於理由內詳敘其調查證據之結果及取捨證據認定之理由。並就乙○
○否認犯罪所持之辯解，以及證人潘振聲有利於乙○○之證述，認均非可採，一一予
以指駁或說明。復以：「乙○○則係森展公司副總經理兼林口廠廠長，就林口廠部分
，需負監督及安全維護之責，為從事機械設備製造修配業務之人。其原應注意該公司
林口廠內勞工陳樹苡於八十九年七月二十日從事之貨櫃內鍋爐本體裝櫃工作，係在長
約十一點九六公尺、寬約二點三一公尺、高約二點五九公尺之狹小貨櫃內進行，依規
定雇主及工廠廠長對勞工於良導體機器設備內之狹小空間作業時所使用之交流電焊機
，應設置必要之安全衛生設備（即自動電擊防止裝置），使勞工於使用交流電焊機工
作時，得減低電壓，以防止電能所引起之危害；而依乙○○於森展公司之職權，及客
觀情狀，其又無不能注意之情事，詎竟疏於注意，未在勞工陳樹苡使用之交流電焊機
加裝自動電擊防止裝置」，說明乙○○係從事業務之人，其對森展公司員工陳樹苡因
使用未加裝自動電擊防止裝置之交流電焊機，導致觸電死亡乙事，應負刑法第二百七
十六條第二項之業務過失致死責任。就形式上觀察，原判決並無應於審判期日調查之
證據未予調查、不載理由、理由矛盾等違背法令之情形。乙○○上訴意旨（三）、（
四）就原判決事實欄明確認定，理由內已予說明之事，徒憑己見，任指原判決理由不
備及理由矛盾，顯與法律規定得為第三審上訴理由之違法情形，不相適合。至於證人
林聰偉於原審雖供稱：「至於幾伏特會電死人，要視電壓及電流狀況而定」、「（問
：是否二十五伏特以下的電壓就不會電死人？）必須視電阻而定」，惟其於同次作證
時，復證稱：「只要裝置自動電擊防止設備就會有效果，一般情況下，如果在二十五
伏特以下就算安全」（見原審卷第四九頁）。則綜觀林聰偉前後證述，其意係指交流
電焊機加裝自動電擊防止裝置後，於一般情形下，應可防止使用該電焊機時，遭電擊
觸電導致死亡之結果發生，乙○○上訴意旨（一）僅截取林聰偉證言之片段，主張未
於交流電焊機加裝自動電擊防止裝置，與陳樹苡觸電致死乙事，並無相當因果關係，
並據之指摘原判決理由不備，顯非依據卷內資料而為主張。又乙○○於原審具狀聲請
調查確認二十五伏特以下電壓接觸人體胸部有無致死之虞後，原審已依其聲請傳喚證
人行政院勞工委員會北區勞動檢查所檢查員林聰偉到庭作證，林聰偉復到庭證稱：「
只要裝置自動電擊防止設備就會有效果，一般情況下，如果在二十五伏特以下就算安
全」（見原審卷第四九頁）。嗣原審審判長，於審判期日諭知證據調查完畢開始辯論
前，詢問乙○○及其選任辯護人：「尚有何證據請求調查﹖」，又均答稱：「無」（
見原審卷第七三頁、第七四頁）。乙○○上訴意旨（二）至法律審之本院，始又執此
指摘原判決證據調查未盡，自非依據卷內資料而為主張。綜上所論，乙○○就原判決
關於其業務過失致人於死部分之上訴，違背法律上之程式，應予駁回。至於原判決認
與乙○○業務過失致人於死部分，有想像競合犯關係之違反勞工安全衛生法第五條第
一項第三款，致發生同法第二十八條第二項第一款之死亡災害部分，原判決認應依同
法第三十一條第一項論處；經核勞工安全衛生法第三十一條第一項之罪，其法定本刑
為三年以下有期徒刑、拘役或科或併科新臺幣十五萬元以下罰金，屬於刑事訴訟法第
三百七十六條第一款之案件，與之有想像競合犯裁判上一罪關係之業務過失致人於死
部分之上訴，既不合法，自無從就有想像競合犯關係之上開輕罪部分併為實體上審判
，此部分既經第二審判決，自不得上訴於第三審法院，乙○○就該部分復提起上訴，
顯非適法，應併予駁回。本院為法律審，上訴提出之行政院勞工委員會函影本，無從
審酌。
二、甲○○部分：
查上訴期間為十日，自送達判決後起算，刑事訴訟法第三百四十九條前段定有明文。
上訴人甲○○因業務過失致人於死案件，經原審依想像競合犯，從一重論處甲○○從
事業務之人，因業務上之過失致人於死罪刑後，該判決正本於九十一年一月二十五日
合法送達至甲○○居所，由其受僱人陳雅玲收受，有原審法院送達證書乙紙附卷可按
（見原審卷第一０七頁），而其居所位於原審法院所在地之臺北市，並無在途期間可
資扣除，則其上訴期間應至九十一年二月四日（星期一）屆滿，該期間之末日，又非
星期日、紀念日或其他休息日，甲○○乃延至同年月五日始行提起上訴（見甲○○刑
事上訴狀上臺灣高等法院收發室收件章），顯已逾期，其上訴自非合法，亦應駁回。
據上論結，應依刑事訴訟法第三百九十五前段，判決如主文。
中　　　華　　　民　　　國　　九十三　　年　　 十二 　　月　　 十七 　　日
                              最高法院刑事第一庭
                                  審判長法官  施　文　仁
                                        法官  林　永　茂
                                        法官  蕭　仰　歸
                                        法官  賴　忠　星
                                        法官  張　祺　祥
      右正本證明與原本無異
                                              書  記  官
中　　　華　　　民　　　國　　九十三　　年　　 十二 　　月　　二十三　　日
                                                                        Ｌ
